【裁判字號】    90,易,2741
【裁判日期】    901217
【裁判案由】    竊盜
【裁判全文】
臺灣板橋地方法院刑事判決                          九十年度易字第二七四一號
    公  訴  人  臺灣雲林地方法院檢察署檢察官
    被      告  甲○○
右列被告因竊盜案件，經檢察官提起公訴 (九十年度偵字第一四二六號)，本院判決
如左：
    主  文
甲○○竊盜，處拘役伍拾日，如易科罰金，以佰元折算壹日。
    事  實
一、甲○○於民國（下同）九十年四月一日下午一時十餘分許，自台南縣新營市搭乘
    和興客運公司車號ＦＴ─八八七號客運車沿中山高速公路北上。上車時因其座位
    號碼十五號為先行上車之施淑嫣所佔用，施女並將其所有黑色皮包置放於座位上
    ，頃下車託運大行李，詎甲○○竟意圖為自己不法之所有，趁施淑嫣離座不及注
    意之際，竊取施淑嫣所有放置座位之該只黑色皮包﹙內有粉紅色皮夾一只、手機
    以及現金新台幣三千六百元﹚，得手後，取出皮包內手機，將手機藏於同排隔走
    道相鄰不知情之夫柯振文（另經台灣雲林地方法院檢察署檢察官為不起訴處分）
    座位扶手下之置物箱內；並將該只皮包以外衣遮掩。嗣施淑嫣上車後，發現皮包
    遭竊，遍尋不著，經後排不知名旅客告以曾見甲○○竊取，乃通知司機梁宏德將
    車停放於中山高速公路新營服務區內，並前向甲○○質問，吳女手上之皮包因施
    女觸碰其肢體而自衣服內掉落地面，施女因而取回皮包。其後施女檢查皮包內物
    品，發現手機不見，經向吳女查詢未果，故要求司機梁宏德於同日下午十四時十
    五分在高速公路斗南收費站北向處停車報警，並在柯振文所坐之前述置物箱內，
    查獲手機，而得知上情。
二、案經國道公路警察局第四警察隊報請臺灣雲林地方法院檢察署檢察官偵查起訴，
    經台灣雲林地方法院移轉由本院審理。
    理  由
一、訊之被告甲○○坦承於右揭時地為警查獲持有上開皮包之事實，惟矢口否認有何
    竊盜犯行，辯稱：當日其擬搭乘車號ＦＴ─八八七號和興公司客運車，自台南縣
    新營市北上，不意在和興客運新營站內拾獲該只黑色皮包；汽車啟動後，雖見被
    害人施淑嫣在車內尋找皮包，惟因恐為人誤認為小偷，遂不敢送還被害人，而故
    意讓原以衣服遮掩之該只皮包，自手臂順勢下滑，為人發現；而皮包內手機係上
    車後其夫柯振文取出，逕放在伊座位扶手下之置物箱云云。經查：
    （一）右揭事實，業據被害人施淑嫣迭於警訊及偵審中指述綦詳，並經證人梁宏
          德即大客車司機於警訊時證述確在被告身上起獲被害人失竊皮包乙情屬實
          ，復有贓物認領保管單一紙在卷可稽。
    （二）又被害人施淑嫣該只皮包並非遺失在和興客運總站，而係攜上該公司車號
          ＦＴ─八八七號客運車後，始發現不見乙情，業據被害人施淑嫣迭於偵查
          中及台灣雲林地方法院審理時堅指：「我將皮包帶上車放在十五號座位上
          ，我離開座位拿大行李箱放隨車箱內，上來時，甲○○已坐在我的位置。
          之前還有一個紙袋一起和皮包放在座位上，我再度上車時，發現只剩紙袋
          ，沒有皮包。」（以上見偵查卷第二十一頁背面第八至十一行）「（問：
          開車之前你的皮包有看到？）有。我發現皮包遺失，我就趕快去跟司機講
          ，我確實有提到車上，有後面乘客跟我講，說他有看到，包包是被告用衣
          服蓋著，我就故意在被告身邊當作要找皮包，手故意去抖到被告的衣服，
          該皮包就從被告衣服夾縫掉下，司機都有看到。」（以上見雲林地院九十
          年六月十二日審判筆錄）等情明確，證人梁宏德即該大客車司機於警訊中
          所證：「當時乘客施淑嫣發現她的皮包及行動電話在車上遺失」（見警訊
          卷第七頁背面第六行）等語，益見被害人之皮包確係攜上車後不見無誤。
          至證人柯振文即被告之夫於本院審理時雖到庭證稱：該只皮包係被告於車
          站拾得云云（見本院九十年十一月十九日訊問筆錄），然柯某前於九十年
          五月二日偵查中，經檢察官詢及是否有看到被告在車站撿到皮包，已明白
          表示沒有看到（見偵查卷第二十二頁背面第一行），查柯某於案發後一個
          月時陳稱未見被告拾得該只皮包，豈有距案發七個多月反記得被告有拾得
          皮包，顯見柯某於本院調查時所言，要係附合被告之詞，不足採信。另被
          害人於皮包不見後，雖曾請司機向總站查詢，惟此係因被告當時堅稱未見
          其皮包，被害人情急之下，嘗試之舉，經被害人陳明在卷（見同上審判筆
          錄），核常人於物品不見之情況，以多種管道查詢，乃人情之常，是尚不
          足以此即反面推論被害人之皮包並未攜帶上車。
    （三）再該只皮包係被告上車後所竊，更據被害人陳稱：「我發現我的包包不見
          ，我就回到我原來的位置，我當時問被告有沒有看見我的包包，被告就說
          沒有看見，她說我可以翻她的東西，但是我沒有翻，因為我想說我不是警
          察，後來有一對母女，坐在後側，當我下去跟司機說完失竊的事情時，她
          們跟我下去，跟我說被告用衣服把我的包包蓋住，她們叫我直接翻被告的
          衣服，就可以找到我的包包：：」（見本院九十年十二月十日審判筆錄）
          等情歷歷，衡情被害人與被告素不相識，苟無其事，當不致設詞誣陷。而
          被害人於向被告質詢時，該只皮包果真自被告手上衣服內掉落，並據被告
          直承在卷，顯見被告係趁被害人下車置放行李不及注意之際而竊取被害人
          放於座位上之皮包，並為圖隱蔽而臨時以衣服遮掩無誤；否則該只皮包既
          係拾得，上車後又有人稱皮包遺失，被告何不取出手中皮包，供被害人指
          認？。至皮包內之手機被告雖辯稱係其夫柯振文取出置放於伊座位處之置
          物箱，然已為柯某所否認，既非柯某所為，自係被告於竊得皮包後，取出
          另置，是被告此部分所辯，亦不足採。
    （四）綜上所述，被告前開辯解，均係避重就輕之詞，不足採信。事證明確，被
          告犯行堪以認定，應依法論科。
二、被告意圖為自己不法之所有，竊取被害人之動產，核其所為係犯刑法第三百二十
    條第一項之竊盜罪。爰審酌被告犯後不知悔悟，砌詞矯飾，惟其年已半百，係因
    一時貪念，竊取他人物品、與其素行、犯罪手段、目的及所生危害等一切情狀，
    量處如主文所示之刑，並諭知易科罰金之折算標準，以示懲儆。
據上論斷，應依刑事訴訟法第二百九十九條第一項前段，刑法第三百二十條第一項、
第四十一條第一項前段，罰金罰鍰提高標準條例第一條前段、第二條，判決如主文。
本案經檢察官鄭嘉欣到庭執行職務。
中    華    民    國      九十      年      十二      月    十七      日
                                      臺灣板橋地方法院刑事第五庭
                                          法  官  林  玫  君
右正本證明與原本無異
如不服本判決應於送達後十日內向本院提出上訴狀
                                          書記官  許  清  秋
中    華    民    國      九十      年      十二      月    十八      日
附錄本案論罪科刑法條全文
刑法第三百二十條第一項：
意圖為自己或第三人不法之所有，而竊取他人之動產者為竊盜罪，處五年以下有期徒
刑、拘役或五百以下罰金。


司法院資訊處製作；財團法人民間司法改革基金會備份。
